臺灣板橋地方法院刑事判決　　　　　　 99年度易字第2756號
公　訴　人　臺灣板橋地方法院檢察署檢察官
被　　　告　莊明儒
上列被告因傷害等案件，經檢察官提起公訴（99年度偵字第2149
9 號），本院判決如下：
    主    文
莊明儒犯強制未遂罪，累犯，處有期徒刑月，如易科罰金，以
新臺幣壹仟元折算壹日；又犯傷害罪，累犯，處有期徒刑月，
如易科罰金，以新臺幣壹仟元折算壹日。應執行有期徒刑肆月，
如易科罰金，以新臺幣壹仟元折算壹日。
    事    實
一、莊明儒前因妨害自由案件，經本院以95年度訴字第2792號判
    處有期徒刑2 月，嗣經臺灣高等法院以96年度上訴字第4268
    號駁回上訴確定，於民國97年9 月17日易科罰金執行完畢。
    詎其為阻止吳美英、賴韻宇母女在臺北縣泰山鄉（現改制為
    新北市泰山區○○○路220 巷42號工地前擺攤，竟基於強制
    之犯意，先於99年4 月19日上午8 、9 時許，在上開工地前
    ，以「你沒有被人拿槍射過喔」、「你沒有看過泰山有槍擊
    要犯嗎」等語脅迫吳美英不得繼續擺攤，妨害吳美英行使權
    利；復接續於同日上午10、11時許，以「你沒有看過泰山開
    槍的」等語脅迫吳美英、賴韻宇不得繼續擺攤，妨害2 人行
    使權利，然因吳美英、賴韻宇均不為所動而未遂。
二、莊明儒見賴韻宇撥打行動電話，誤以為賴韻宇欲報警處理，
    乃心生怨懟，另基於傷害之犯意，以手、腳、現場三角錐，
    毆打吳美英、賴韻宇頭部、身體等處，致吳美英、賴韻宇分
    別受有頭皮、胸部、腹部、右前臂多處挫擦傷之傷害，及右
    肘擦傷、胸部、左膝挫傷等傷害。
三、案經吳美英、賴韻宇訴由臺北縣政府（現改制為新北市政府
    ）警察局新莊分局報請臺灣板橋地方法院檢察署檢察官偵查
    起訴。
    理    由
一、按被告以外之人於審判外之陳述，雖不符前4 條之規定，而
    經當事人於審判程序同意作為證據，法院審酌該言詞陳述或
    書面陳述作成時之情況，認為適當者，亦得為證據。當事人
    、代理人或辯護人於法院調查證據時，知有第159 條第1 項
    不得為證據之情形，而未於言詞辯論終結前聲明異議者，視
    為有前項之同意，刑事訴訟法第159 條之5 定有明文。經查
    關於本判決所引用下列各項屬於審判外陳述之證據，檢察官
    、被告莊明儒於審判程序均同意作為證據（見本院卷第23、
    36頁），且經本院審酌該證據作成情況均無不適當之情形，
    是依上開規定，認得作為本案證據。
二、訊據被告固坦承於上述時、地，因阻止告訴人吳美英、賴韻
    宇在工地前擺攤，而發生衡突之事實，惟矢口否認有何強制
    、傷害之犯行，辯稱：當天我沒有講脅迫告訴人的話，我只
    是跟告訴人講，我已經得到工地主任允許在該處擺攤，我可
    以讓告訴人先營業，但等到我把東西準備好，他們就不可以
    再繼續營業了；另外，是因為賴韻宇一直拉著我的衣服，我
    才反抗，而吳美英則是先咬我的腳，我基於正當防衛才將她
    推到牆邊，我沒有打她們2 人云云。經查：
  (一)上開犯罪事實，業據證人即告訴人吳美英、賴韻宇分別於警
    詢、偵查時指證綦詳，及證人朱右文於本院審理時證述明確
    ，且互核相符，並有載明告訴人吳美英受有頭皮、胸部、腹
    部、右前臂多處挫擦傷，及告訴人賴韻宇受有右肘擦傷、胸
    部、左膝挫傷之新泰綜合醫院診斷證明書2 份，現場監視錄
    影翻拍照片6 張在卷可憑（見偵卷第8 至10頁），足見告訴
    人之指證係屬可信，從而，被告確有強制、傷害告訴人吳美
    英、賴韻宇之事實，堪以認定。
  (二)被告雖以前詞置辯；惟證人即告訴人吳美英已證稱：當天上
    午我在現場準備時，被告就表示不讓我在該處擺攤，並說除
    非支付他權利金，我拒絕被告，他就先後對我脅迫說「你沒
    有看過泰山有槍擊要犯嗎」、「你沒有被人拿槍射過喔」、
    「你沒有看過泰山開槍的」等語明確（見偵卷第3 、35頁）
    ，核與證人即告訴人賴韻宇所證：當天上午10、11時左右，
    我剛到現場時，被告就說不讓我們在該處擺攤，他說那裡是
    他管的，並說「你沒有看過泰山開槍的」等語相符（見偵卷
    第28、35頁）；參以證人朱右文亦證稱：那天我跟監工都在
    工務所裡面沒出去看，但有聽到外面有巨大爭執聲，並有男
    子在大聲喊叫等語明確（見本院卷第36頁反面），是告訴人
    一致之指訴自較被告畏罪之空言辯解為可採，又與無利害關
    係之證人朱右文證述之情況較為相符，而屬可信，從而，被
    告確有以前揭言語接續脅迫告訴人吳美英、賴韻宇，以妨害
    2 人行使權利之行為無訛。
  (三)又證人吳美英已證稱：我女兒賴韻宇到現場後，我要賴韻宇
    打電話叫貨，被告見狀就用手打我，把我頭上戴的安全帽打
    掉，還抓我頭髮，用三角錐砸我的背部，並用腳踢我等語明
    確（見偵卷第35頁），核與證人賴韻宇所證：當天我於10、
    11點左右到達該工地，吳美英就要我先叫貨，但被告誤以為
    我是要打電話報警，就說「你要叫警察喔，你去報警啊」，
    並將我和吳美英逼到角落，之後就用腳踢並拿工地的三角錐
    砸吳美英，我見狀上前將被告手上三角錐撥開，被告就用手
    打吳美英；被告還用拳頭打我的臉，並壓我的頭去撞地，還
    扯我的頭髮等語相符（見偵卷第28、34頁），並有與告訴人
    指訴大致相符之前揭診斷證明書2 份在卷，足見告訴人吳美
    英、賴韻宇所受之前揭傷害確係被告造成無疑，被告辯稱未
    動手傷害告訴人，僅將吳美英推至牆邊、僅甩開賴韻宇云云
    ，均與2 人所受傷勢不符，自難採信。且本案係被告先出手
    攻擊告訴人吳美英、賴韻宇等情，業經證人吳美英、賴韻宇
    證述一致（見偵卷第28、34、35頁），益徵被告對告訴人吳
    美英、賴韻宇所為，係屬單純之攻擊行為，並非是對於現在
    不法侵害為必要排除之反擊行為，核與出於防衛意思者有別
    ，自無從為正當防衛之主張。
  (四)綜上所述，被告所辯僅屬事後卸責之詞，委無可採，其確有
    妨害告訴人行使權利及傷害告訴人之行為，均堪認定。從而
    ，被告本案犯行皆事證明確，應依法論科。
三、按刑法第305 條之恐嚇罪，係指單純以將來加害生命、身體
    、自由、名譽、財產之事，恐嚇他人致生危害於安全者而言
    。如對於他人之生命、身體等，以現實之強暴脅迫手段加以
    危害要挾，使人行無義務之事或妨害人行使權利，應構成刑
    法第304 條之強制罪，而非同法第305 條之恐嚇危害安全罪
    （最高法院72年台上字第5618號、93年台上字第3309號判決
    意旨參照）。是核被告所為，分別係犯刑法第304 條第2 項
    、第1 項之強制未遂罪、同法第277 條第1 項之傷害罪；公
    訴意旨認為被告以言語恐嚇告訴人吳美英、賴韻宇之行為，
    係犯刑法第305 條之恐嚇危害安全罪，容有誤會，惟因起訴
    之基本事實相同，爰變更起訴法條。
四、被告已著手妨害告訴人行使權利，然告訴人均不為所動，為
    未遂犯。被告先後以脅迫手段妨害告訴人行使權利之犯行，
    均係於同一地點、密接時間內，本於單一決意陸續完成，又
    侵害同一法益，應視為數個舉動之接續施行，皆為接續犯。
    被告各以一行為，同時欲妨害吳美英、賴韻宇行使權利，及
    造成吳美英、賴韻宇受有前述傷害，分別觸犯構成要件相同
    之罪名，皆為同種想像競合犯，應分別從一重之強制未遂、
    傷害罪處斷。被告所犯上開2 罪，犯意各別，行為互殊，應
    分論併罰。被告有事實欄所記載之犯罪科刑紀錄，於97年9
    月17日易科罰金執行完畢，有卷附臺灣高等法院被告前案紀
    錄表可按，其受有期徒刑執行完畢，5 年以內故意再犯有期
    徒刑以上之前揭2 罪，均為累犯，應各依法加重其刑。另被
    告已著手強制行為之實施，然未至妨害行使權利之結果，係
    屬未遂，爰依刑法第25條第2 項之規定，按既遂之刑度減輕
    其刑，並依法先加後減。再者，被告雖有持花盆攻擊吳美英
    、賴韻宇，然均遭2 人分別閃避而未擊中，業據賴韻宇於警
    偵訊證述明確（見偵卷第6 、34頁）；公訴人誤告訴人傷勢
    部分係遭被告持花盆傷害所致，容有未洽，併此敘明。
五、爰審酌被告不思尊重他人，並循理性方式、合法途徑解決問
    題，僅因擺攤問題即出言威脅藉以妨害他人行使權利，嗣後
    又出手傷人，危害社會治安及民眾日常生活，視法紀如無物
    ，且犯後態度不佳，難認有悔意，又尚未與告訴人和解或賠
    償其損失，兼衡被告素行、犯罪手段、目的、所生損害，及
    告訴人所受傷勢等一切情狀，分別量處如主文所示之刑，並
    均諭知易科罰金之折算標準，及定其應執行之刑，以資儆懲
    。
據上論斷，應依刑事訴訟法第299 條第1 項前段、第300 條，刑
法第277 條第1 項、第304 條第2 項、第1 項、第55條、第47條
第1 項、第25條、第41條第1 項前段、第51條第5 款，刑法施行
法第1 條之1 ，判決如主文。
本案經檢察官賴建如到庭執行職務。
中    華    民    國   100    年    2     月    25    日
                  刑事第十五庭  法  官  洪珮婷
以上正本證明與原本無異。
如不服本判決，應於判決送達後10日內敘明上訴理由，向本院提
出上訴狀( 應附繕本) ，上訴於臺灣高等法院。其未敘述上訴理
由者，應於上訴期間屆滿後20日內向本院補提理由書「切勿逕送
上級法院」。                    書記官  陳永訓
中    華    民    國   100    年    2     月    25    日
附錄本案論罪科刑法條全文：
中華民國刑法第277 條第1 項
傷害人之身體或健康者，處3 年以下有期徒刑、拘役或1 千元以
下罰金。
中華民國刑法第304 條
以強暴、脅迫使人行無義務之事或妨害人行使權利者，處3 年以
下有期徒刑、拘役或3 百元以下罰金。
前項之未遂犯罰之。